【裁判字號】    99,訴,190
【裁判日期】    990721
【裁判案由】    損害賠償
【裁判全文】
臺灣桃園地方法院民事判決               99年度訴字第190號
原      告  乙○○
訴訟代理人  陳河泉律師
被      告  甲○○
訴訟代理人  潘維成律師
上列當事人間請求損害賠償事件，原告就本院98年度壢交簡字第
2487號過失傷害刑事案件提起附帶民事訴訟（98年度壢交簡附民
字第105 號），由本院刑事庭裁定移送前來，經本院於民國99年
06月23日言詞辯論終結，判決如下：
    主      文
被告應給付原告新台幣貳拾肆萬零陸佰參拾伍元，及自民國九十
八年九月十日起至清償日止，按週年利率百分之五計算之利息。
原告其餘之訴駁回。
訴訟費用由被告負擔五分之一，餘由原告負擔。
本判決第一項得假執行。但若被告以新台幣貳拾肆萬零陸佰參拾
伍元為原告供擔保後，得免假執行。
原告其餘假執行之聲請駁回。
    事實及理由
一、原告主張略以：
  (一)被告於民國98年05月06日上午07時35分許，無駕駛執照騎乘
    車號SKB-637 號輕型機車，沿桃園縣平鎮市○○路由埔心往
    八德方向行駛，行經該平東路與平東路178 巷交岔路口並欲
    左轉進入該巷道，其應注意行經交岔路口，轉彎車應讓直行
    車先行，且應注意車前狀況，並隨時採取必要之安全措施，
    而當時天候晴、有日間自然光線、路面乾燥，並無障礙物、
    視距良好，依當時情況並無不能注意之情事，竟疏未注意，
    貿然左轉，與行駛對向車道由原告所騎乘之車號PX3-613 號
    重型機車碰撞，致原告受有手、肩部、胸壁、膝挫傷及噁心
    伴有嘔吐、眩暈等傷害。被告所涉刑事責任，經臺灣省桃園
    縣區車輛行車事故鑑定委員會鑑定結果，被告對本件車禍應
    負全部過失責任，並經臺灣桃園地方法院檢察署檢察官（下
    稱檢察官）聲請簡易判決處刑，由本院刑事庭以98年度壢交
    簡字第2487號刑事簡易判決以被告係犯過失傷害罪而判處有
    期徒刑2 月併諭知易科罰金之折算標準確定在案。
  (二)原告因被告之侵權行為，受有如下損害：
  1.醫療費用：原告因本件車禍受傷而支出醫療費用新台幣（下
    同）12,858 元 。
  2.看護費用：原告因本件車禍受傷嚴重，無法自理生活，住院
    及出院以後休養期間均由其妻吳曉蠻日夜看護，雖為至親，
    依每日2 千元計算看護費用為238,000 元（98年05月07日至
    98年08月31日共119 日，119 ×2 千＝238,000 ）。
  3.工作損失：原告原從事品管工作，因本件車禍受傷須療養致
    無法工作，先以6 個月計算，損失147,879 元【（19,231＋
    29,427＋28,265＋21,580＋23,845＋25,531）÷6 ＝24,647
    ，24,647 ×6 ＝147,879 】。
  4.慰撫金：原告因本件車禍受傷，造成肢體痙攣、高血壓及經
    常性頭痛等後遺症，對於長年需以雙手進行品管工作之原告
    影響甚大，不僅身體上之痛苦，精神上更是難以承受，原告
    尚年經，爾後須受此後遺症之折磨，內心實難接受，故請求
    慰撫金80萬元。
  5.據上，原告所受之損害金額合計1,198,737 元，財團法人汽
    車交通事故特別補償基金（下稱特別補償基金）含醫療費用
    在內業已補償原告20,509元，以上開損害金額1,198,737 元
    扣除醫療費用12,858元後，減縮請求如下述聲明所示。爰依
    民法第184 條第1 項前段、第191 條之2 前段、第193 條第
    1 項、第195 條第1 項前段規定，提起本件訴訟。
  (三)聲明：1.被告應給付原告1,185,879 元及自起訴狀繕本送達
    翌日起至清償日止，按週年利率5 ％計算之利息。2.願供擔
    保請准宣告假執行。
  (四)對於被告之抗辯，原告另陳述如下：
    被告雖辯稱：原告於上班途中發生車禍，僱主會給予薪資補
    償，原告應無薪資損失等語，惟查，加害人為第三人時，被
    害人如已依勞工保險條例受領各項給付，或依勞動基準法第
    59條規定由僱主受領補償時，仍得對於第三人請求全額損害
    賠償，不得扣除保險給付金或僱主補償金額，尚無異論（參
    照曾隆興著「現代損害賠償法論」，原證七，本院卷第45頁
    ）。是以，不論原告所受者是否為職業災害，有無自僱主處
    受領薪資補償，均與被告無涉，被告不得主張扣抵。另原告
    已自訴外人真美滿公司辭職，目前沒有工作，尚在治療療養
    中。
二、被告抗辯略以：
  (一)對於原告各項請求分述如下：
  1.醫療費用：原告之醫療費用等損失，業經特別補償基金補償
    20,509元，此有特別補償基金代位向被告求償之函文可稽（
    被證一），原告自無重複請求之理。
  2.看護費用：依原告提出之天晟醫院甲種診斷證明書所載，原
    告腦部有腦震盪、頭暈、嘔吐、左肩胸挫傷、左膝挫傷等傷
    勢，醫治之需要日數為2 週，且無殘廢合併症之可能，故原
    告所受傷害尚非嚴重至其無法自理一般日常事務，原告請求
    119 日及每日2 千元之看護費用，並無理由，原告應就其需
    聘請看護及每日看護費用2 千元乙節，負舉證責任。至於天
    晟醫院函覆：原告於98年05月07日至98年05月12日住院期間
    5 日需半日看護，費用每次（半日）1,200 元及壢新醫院函
    覆：原告於98年05月28日至98年05月30日住院期間3 日需全
    日看護，出院後休養期間3 星期需半日看護等情，被告均不
    爭執，與本件有關，惟就壢新醫院函覆：原告於98年12月27
    日至98年12月29日住院之部分，則與本件無關，且不在原告
    請求範圍內。
  3.工作損失：對原告主張平均月薪24,647元一節不爭執，惟本
    件車禍當時正值上班時間，原告如因此受有傷害，依勞動基
    準法等法規，原告雇主本應給予公假以及薪資補償，原告應
    無損失，如其怠於行使前揭權利而致損害擴大，與有過失，
    依民法第217 條第1 項規定，被告自不應負責，原告之請求
    顯無理由。
  4.慰撫金：原告雖受有傷害，然如前所述，原告所受傷害尚非
    嚴重，且原告尚年輕，痊癒機率極高，勞工保險監理委員會
    於99年03月18日之98保監審字第5405號保險爭議審定書亦認
    應可恢復工作能力，參酌壢新醫院函覆：休養3 星期期滿不
    影響工作等情，及被告本身資力並非富有，原告請求80萬元
    之慰撫金，實屬過高，並無理由。
  (二)答辯聲明：1.原告之訴駁回。2.若受不利判決，請准供擔保
    後宣告假執行。
三、本院之判斷：
  (一)原告主張：被告於98年05月06日上午07時35分許，無照騎乘
    機車沿桃園縣平鎮市○○路由埔心往八德方向行駛，行經該
    平東路與平東路178 巷交岔路口並欲左轉進入該巷道時，其
    應注意行經交岔路口，轉彎車應讓直行車先行，且應注意車
    前狀況，並隨時採取必要之安全措施，而依當時情況並無不
    能注意之情事，竟疏未注意，貿然左轉，與行駛對向車道由
    原告所騎乘之機車發生碰撞，致原告受有手、肩部、胸壁、
    膝挫傷及噁心伴有嘔吐、眩暈等傷害，被告所涉刑事責任，
    經臺灣省桃園縣區車輛行車事故鑑定委員會鑑定結果，被告
    對本件車禍應負全部過失責任，並經檢察官聲請簡易判決處
    刑，由本院刑事庭以98年度壢交簡字第2487號刑事簡易判決
    以被告係犯過失傷害罪而判處有期徒刑2 月併諭知易科罰金
    之折算標準確定在案之事實，業據提出診斷證明書、前開行
    車事故鑑定委員會鑑定意見書等影本為憑，並經本院依職權
    調取本院98年度壢交簡字第2487號刑事簡易案件卷宗查閱無
    誤，故堪信屬實。
  (二)按因故意或過失，不法侵害他人之權利者，負損害賠償責任
    。汽車、機車或其他非依軌道行駛之動力車輛，在使用中加
    損害於他人者，駕駛人應賠償因此所生之損害。又不法侵害
    他人之身體或健康者，對於被害人因此喪失或減少勞動能力
    或增加生活上之需要時，應負損害賠償責任。不法侵害他人
    之身體、健康、名譽、自由、信用、隱私、貞操，或不法侵
    害其他人格法益而情節重大者，被害人雖非財產上之損害，
    亦得請求賠償相當之金額。以上為民法第184 條第1 項前段
    、第191 條之2 前段、第193 條第1 項、第195 條第1 項前
    段所分別明定。如前所述，被告無照騎乘機車因過失而與原
    告所騎乘之機車發生碰撞，致原告受有前揭傷勢，因而發生
    損害，則原告依法請求被告負賠償責任，即屬有據。
  (三)茲就原告主張之損害賠償項目及金額有無理由，分論如下：
  1.醫療費用：原告主張因本件車禍受傷而支出醫療費用12,858
    元一節，業據提出相關單據為憑，並為被告所不爭執，足信
    屬實。
  2.看護費用：
    (1)原告主張：其因本件車禍受傷嚴重，住院及出院以後休養
      期間均由其妻日夜看護，依每日2 千元計算看護費用為23
      8,000 元（98年05月07日至98年08月31日共119 日，119
      ×2 千＝238,000 ）等語。經本院函查之結果，據天晟醫
      院於99年04月12日函覆略以：原告於98年05月06日上午
      11時52分由家人陪伴至醫院急診，主訴車禍致左肩疼痛、
      左胸痛、左手背、左膝挫傷、暈眩、嘔吐等語，經X 光攝
      影檢查原告左手第二指有異物外，無骨折發現，於同日中
      午12時30分許離院返家休養。原告於98年05月07日晚間
      08時15分許回院急診，主訴嘔吐、暈眩，醫囑住院治療，
      98年05月07日至98年05月12日住院，無施行手術。98年
      05月14日上午09時42分許因暈眩、嘔吐等情再回本院急診
      觀察，因症狀改善，於同日上午11時05分許出院。98年
      05月16日原告至神經外科門診就診並開立診斷證明，醫師
      開立改善暈藥物。嗣於98年05月23日、06月01日、07月
      27日、08月01日、08月22日分別就診神經外科門診。於
      98年09月07日就診神經內科，主訴失眠多年、焦慮、憂鬱
      ，醫師開立改善失眠藥物。98年12月23日進行健康檢查
      。再者，原告98年05月07日至12日住院期間，依其傷勢半
      日看護已足，半日看護一般收費為1 次1,200 元。原告98
      年05月07日係因暈眩症狀回院住院診療，出院後仍因暈眩
      症狀持續返院複診，因暈眩症狀反應之情形，常依病患之
      耐受性而異，亦即有人感覺非常不適然仍可工作，有人輕
      微頭暈即需臥床休息，是該暈眩對原告工作能力有何影響
      ，本醫院無法判斷，建議宜由設有職業病專科醫師醫院協
      助判斷等語（見本院卷第56至57頁）。另據壢新醫院於99
      年04月29日函覆略以：原告於98年05月28日因頭部外傷住
      院，於98年05月30日出院；另於98年10月27日再次因頭部
      外傷住院，於98年10月29日出院。病人住院期間，宜人全
      日看護，頭部外傷每次發生後，最多休養期間為3 星期，
      休養期間宜人半日看護。休養期滿，不應該影響工作等語
      （見本院卷第60頁）。是依上開醫院函覆之內容綜合判斷
      ，並參酌原告所受傷勢，本院認為原告於98年05月07日至
      12日（計6 日）、98年05月28日至30日（計3 日）兩次住
      院期間共計9 日，應以需人全日看護為適當，而於98 年
      05月13日起至同月27日計15日，及自98年05月31日起算3
      星期計21日，以上共計36日在家休養期間則需半日看護。
    (2)按被害人因受傷害需要隨身看護，由其親屬看護雖無現實
      看護費之支出，但由親屬代為照顧被害人起居所付出之勞
      力，非不能評價為金錢之請求，且此種親屬間基於親誼恩
      惠所付出之勞力，不能加惠於加害人，自得認原告受有相
      當親屬看護費之損害，得向被告請求賠償。而關於全日看
      護費用為每日2 千元，半日看護為每次1,200 元一節，核
      與函覆內容相當，並為兩造不爭執，足堪採信。依此計算
      ，原告所需看護費共計61,200元（9 日×2000元＋36日×
      1200元＝61200 元）。至原告逾此部分之請求，則難認與
      本件車禍事故有關，無從准許。
  3.工作損失：原告主張其前從事品管工作，每月平均薪資24,6
    47元，因本件車禍受傷須療養致無法工作，先以6 個月計算
    ，損失147,879 元等語。被告則抗辯：原告因車禍傷勢致不
    能工作期間至多僅自98年05月06日起至98年06月21日等語。
    按依壢新醫院函覆之內容，雖認頭部外傷每次發生後，最多
    休養期間為3 星期，休養期滿不應該影響工作等語，惟依天
    晟醫院函覆內容，可知原告之暈眩症狀，其反應情形常因病
    患之耐受性而異，是以原告主張其於98年06月21日後仍有不
    能工作情形，尚非全然無據。又查，依原告提出之勞工保險
    監理委員會保險爭議審定書影本1 份，可知原告因本件車禍
    致頭部外傷，曾領取共計106 日之職業傷害傷病給付在案，
    嗣經勞工保險局審查後認定原告所患經上開期間治療症狀已
    緩解，應可適應並恢復工作能力，不得以同一傷病未癒繼續
    申請職業傷害傷病給付等情（見本院卷第49至52頁），據此
    ，本院認為以上開106 日作為原告因本件車禍致不能工作之
    期間，較屬適當。則原告此部分之請求，應以87,086元（24
    ,647元÷30日×106 日＝87,086）為有理由，逾此部分，則
    尚難准許。
  4.精神慰撫金：原告因本件車禍受有身體傷害，已如前述，其
    精神上自受有痛苦，審酌兩造之身分、地位、經濟狀況（原
    告前從事品管工作，現無工作，被告現為家庭主婦；另兩造
    之財產狀況，詳見本院依職權調閱兩造之稅務電子閘門財產
    所得調件明細，附於本院卷第11至19頁）及車禍發生情節等
    一切情狀，因認原告得請求之慰撫金以10萬元為適當，逾此
    金額之請求，則屬過高。
  5.另按「汽車交通事故發生時，請求權人因下列情事之一，未
    能依本法規定向保險人請求保險給付者，得於本法規定之保
    險金額範圍內，向特別補償基金請求補償：二事故汽車為未
    保險汽車者。」強制汽車責任保險法第40條第1 項第2 款定
    有明文。另同法第42條第1 、2 項復規定：「特別補償基金
    依第40條規定所為之補償，視為損害賠償義務人損害賠償金
    額之一部分；損害賠償義務人受賠償請求時，得扣除之（第
    1 項）。特別補償基金於給付補償金額後，得代位行使請求
    權人對於損害賠償義務人之請求權。但其所得請求之數額，
    以補償金額為限（第2 項）。」。本件被告於車禍時所騎乘
    機車未投保強制汽車責任險，使原告無法申請強制保險給付
    ，嗣原告向特別補償基金申請並已領取補償金20,509元等情
    ，為兩造所不爭執，並有被告提出之特別補償基金代位向被
    告求償函文可憑（見本院卷第31頁）。則依上開規定，原告
    所受前述各項損害金額共計261,144 元，尚應扣除20,509元
    後，始為有理由。
  (四)綜上所述，原告基於侵權行為之法律關係，請求被告給付24
    0,635 元（261,144 元－20,509元＝240,635 元），及自起
    訴狀繕本送達翌日即98年09月10日起至清償日止，按週年利
    率5 ％計算之法定遲延利息，為有理由，應予准許。逾此範
    圍之請求，則屬無據，不應准許。
四、末按，所命給付之金額或價額未逾50萬元之判決，法院應依
    職權宣告假執行，民事訴訟法第389 條第1 項第5 款定有明
    文。查本件原告勝訴部分，所命給付之金額未逾50萬元，是
    以應依職權為假執行之宣告，雖原告亦陳明願供擔保請求准
    為假執行之宣告，應僅有促請法院注意之性質，無庸另為准
    駁。而被告就原告勝訴部分另陳明願供擔保聲請免為假執行
    ，經核要無不合，爰酌定相當金額准許之。至原告敗訴部分
    ，其假執行之聲請，因訴之駁回而失所附麗，應併予駁回。
五、本件事證已臻明確，兩造其餘攻擊、防禦方法及舉證，核與
    判決結果無影響，爰不另予逐一論述，併此敘明。
六、結論：原告之訴為一部有理由，一部無理由，依民事訴訟法
    第79條、項，第389 條第1 項第5 款、第392 條第2 項，判
    決如主文。
中    華    民    國    99    年    7     月    21    日
                        民事第三庭    法  官  周玉
以上正本係照原本作成
如對本判決上訴，須於判決送達後20日內向本院提出上訴狀。如
委任律師提起上訴者，應一併繳納上訴審裁判費。
中    華    民    國    99    年    7     月    23    日
                                      書記官  楊郁馨

司法院資訊處製作；財團法人民間司法改革基金會備份。
